最高法院刑事判決　　　　　　　　　　　　　　　九十一年度台上字第七五四六號
　　上　訴　人　台灣高等法院高雄分院檢察署檢察官
　　被　　　告　甲○○
右上訴人因被告違反毒品危害防制條例案件，不服台灣高等法院高雄分院中華民國九
十一年九月十九日第二審判決（九十一年度上訴字第一一一九號，起訴案號：台灣高
雄地方法院檢察署九十一年度毒偵字第五七七號），提起上訴，本院判決如左：
    主  文
上訴駁回。
    理  由
一、關於施用第一級毒品部分：
按刑事訴訟法第三百七十七條規定：上訴於第三審法院，非以判決違背法令為理由，
不得為之。是提起第三審上訴，應以原判決違背法令為理由，係屬法定要件；如果上
訴理由狀並未依據卷內訴訟資料具體指摘原判決不適用何種法則或如何適用不當，或
所指摘原判決違法情事，顯與法律規定得為第三審上訴理由之違法情形不相適合時，
均應認其上訴為違背法律上之程式，予以駁回。本件原判決撤銷第一審關於施用第一
級毒品部分之科刑判決，改判仍論被告甲○○以連續施用第一級毒品，累犯罪，判處
有期徒刑壹年貳月。係依憑被告於第一審及原審審理時之自白，並參酌卷附檢驗其尿
液呈嗎啡陽性反應之高雄港務警察所刑事課偵辦煙毒（麻藥）嫌疑尿液採證代碼對照
表、高雄市政府衛生局民國九十一年二月八日高衛試煙字第Ｅ｜○一○號煙毒尿液檢
驗成績單、高雄市立凱旋醫院九十一年六月五日高市凱醫檢字第○○四九○號煙毒尿
液檢驗成績書、查扣之第一級毒品海洛因四包、吸食器一個、注射針筒、塑膠吸管各
一支、橡皮管一條及扣案之白粉四包均含有第一級毒品海洛因成分，合計淨重四．七
九公克之法務部調查局九十一年三月十九日調科壹字第二二○○一三○四八號、九十
一年七月八日調科壹字第二二○○一三六六二號鑑定通知書、高雄醫學大學附設中和
紀念醫院九十一年四月二日編號第九一○三｜一六一號檢驗報告單、查扣之針筒及塑
膠吸管均殘留有第一級毒品海洛因殘渣之高雄醫學大學附設中和紀念醫院九十一年四
月二日第九一○三｜一六三、一六五號檢驗報告單等證據資料，而為論斷，已敘述其
所憑之證據及認定之理由。從形式上觀察，原判決並無採證違反法則之違法情形存在
。公訴人上訴意旨指稱：被告於警訊及偵查中均自白其係於「八十（應係九十年之誤
）年七、八月起有施用海洛因毒品」之犯行，原判決未敘明該部分自白是否可採，及
被告於第一審審理時坦承：「我是於九十年被警查獲（按被告係於九十年一月三十一
日『應係九十一年一月三十一日之誤』經高雄港務警察局查獲）前二、三個月施用毒
品。我是用海洛因、安非他命」等語，而原判決理由欄竟謂「經查被告確係自九十年
十一月間某日起，才開始施用第一級毒品海洛因及第二級毒品安非他命等情，已經被
告於原審及本院供述明確」等語，有與卷證資料不符之違誤；又原審於審理時未就檢
察官起訴被告自九十年八月間某日起，連續多次在高雄市○鎮區○○路二二四號住處
施用第一、二級毒品等情予以訊問調查，有證據漏未調查之違法云云。經查被告於原
審審理時已供明：「第一級毒品及第二級毒品是從九十年十一月至九十一年五月十四
日為止，二級毒品吸食的次數比較少」（原審卷第五十頁），第一審審理時供稱：「
我是於九十年被警查獲前二、三個月施用毒品的」（詳第一審卷第四十七頁）等語，
而查被告係於九十一年一月三十一日經高雄港務警察局查獲，則查獲日前二、三個月
，即應為九十年十月三十一日至十一月三十一日之間，原審乃認定被告係自九十年十
一月間某日起開始施用第一、二級毒品，核與卷證資料並無不符之處。又原審於審理
時已就被告在警訊、偵查中所言逐一提示並告以要旨，及訊問被告有何意見，有原審
九十一年九月五日審判筆錄所載可考。上訴意旨指摘原審就該部分漏未調查，即非依
據卷內訴訟資料所為指摘之合法第三審上訴理由。另就被告被起訴之自九十年八月間
某日起至同年十月底止，施用第一、二級毒品行為部分，原判決亦於判決理由內說明
：依被告於第一審及原審之供述，被告應係自九十年十一月間某日開始施用毒品，其
他並無確切之證據足資證明被告有於九十年八月間某日起至同年十月底止，有施用毒
品之情事，而認被告該部分之犯罪不能證明，因公訴人認被告此部分與前開論罪科刑
部分，具有連續犯裁判上一罪關係，故不另為被告此部分無罪之諭知等旨（原判決理
由五）。原判決雖未就被告警訊、偵查中與法院審理時自白相異之處，逐一說明其警
訊及偵查之自白如何不足採取之理由，雖稍嫌簡略，然上訴意旨就該等自白，究竟有
何佐證足認與事實相符而足以動搖原判決，並未具體說明，仍應認其於原判決之主旨
不生影響，自不得認係適法之第三審上訴理由。其餘上訴意旨主張原判決有認定事實
與卷內資料不符、理由不備、應於審判期日調查之證據未予調查之違法云云，核係對
原審取捨證據與自由判斷證據證明力之職權行使及原判決理由已經說明之事項，徒以
自己之說詞，泛指其為違法，均非適法之第三審上訴理由，其上訴違背法律上之程式
，應予駁回。
二、關於施用第二級毒品部分：
按刑事訴訟法第三百七十六條所列各罪之案件，經第二審判決者，不得上訴於第三審
法院，此觀該法條之規定甚明。被告甲○○被訴施用第二級毒品部分，原判決將第一
審判決該部分撤銷，改判仍適用毒品危害防制條例第十條第二項論處被告以連續施用
第二級毒品，累犯罪刑。查該罪名係屬刑事訴訟法第三百七十六條第一款之案件，依
上開說明，既經第二審判決，即告確定，上訴人就此部分竟一併提起第三審上訴，顯
為法所不許，應予駁回。
據上論結，應依刑事訴訟法第三百九十五條前段，判決如主文。
中      華      民      國    九十一    年     十二     月     三十     日
                              最高法院刑事第十庭
                                  審判長法官  林  增  福
                                        法官  邵  燕  玲
                                        法官  吳  昆  仁
                                        法官  陳  世  雄
                                        法官  惠  光  霞
      右正本證明與原本無異
                                              書  記  官
中      華      民      國    九十二    年      一      月      八      日
